【裁判字號】    88,上易,5550
【裁判日期】    890418
【裁判案由】    違反商標法
【裁判全文】
臺灣高等法院刑事判決                  八十八年度上易字第五五五號
    上  訴  人  ZIAD I..
    即  被  告
    選任辯護人  詹麗燕
右被告因違反商標法案件，不服臺灣臺北地方法院八十八年度易字第二五一六號，中
華民國八十八年十月二十六日第一審判決（起訴案號：臺灣臺北地方法院檢察署八十
八年度偵字第一六七七六號），提起上訴，本院判決如左：
    主      文
原判決撤銷。
ZIAD I.H. AL DASUKI無罪。
    理      由
一、公訴意旨略以：被告ZIAD I.H. AL DASUKI（中文姓名：李亞德）明知勞力士（
    Rolex ）及圖係瑞士勞力士鐘錶廠向我國經濟部中央標準局申請註冊，經核准使
    用於各類鐘錶等商品而享有商標專用權，且迄今仍在專用期間之商標（商標註冊
    證第二０九二三號），竟基於販售牟利之概括犯意，自民國八十八年七月間起，
    先後多次在不詳地點販入不詳製造人意圖欺騙他人而使用前開商標圖樣之仿冒手
    錶，繼而在臺北市○○路○段二四八號十二樓之一連續出售予事前洽妥之特定客
    戶。嗣於八十八年七月十九日下午五時三十分許，為警於上址當場查獲，並扣得
    仿冒之勞力士手錶六十三只。
二、被告經合法傳喚未於審理時到庭，惟據其於偵查、原審及本院調查時所為供述，
    雖承認警員於八十八年七月十九日下午五時三十分在右揭處所查獲仿冒勞力士商
    標手錶之事實，然堅決否認有何銷售或持有該仿冒勞力士商標手錶之行為，並辯
    稱為警查獲之手錶係一自稱菲律賓籍人士於當日下午與渠洽談商務時攜帶前往，
    嗣於該菲律賓籍人士表示下樓停車後，警員隨即上樓查獲等語。
三、公訴人認被告涉右揭罪嫌行為，係以：(一)扣案使用 ROLEX商標之手錶確係仿冒品
    ，業據證人劉廷耀鑑定明確，且有仿冒商標手錶六十三只及經濟部中央標準局商
    標註冊證影本在卷；(二)證人即警員蔡熒洲證稱：本件係渠接獲檢舉後，即於當日
    十四時許至現場埋伏守候，親見被告攜帶上開裝有仿冒手錶之袋子進入，此外在
    其埋伏期間，未見其他有帶包包的人進出；(三)客戶向被告訂購手錶後之來函暨被
    告擬具之回函為依據。惟按犯罪事實之認定，應憑證據，如無相當證據，或證據
    不足以證明，自不得以推測或擬制之方法，以為裁判之基礎，最高法院四十年台
    上字第八十六號判例著有明文。經查：
    (一)臺北市政府警察局大安分局員警確於右揭時地查獲仿冒勞力士手錶六十三只，
      有扣押證明筆錄在卷暨手錶六十三只扣案可稽，而扣案手錶上所使用勞力士（
       Rolex）及圖係瑞士勞力士鐘錶廠向我國經濟部中央標準局申請註冊，經核准
      使用於各類鐘錶等商品而享有商標專用權，且迄今仍在專用期間之商標（商標
      註冊證第二０九二三號），且扣案手錶六十三只均係仿冒勞力士廠之手錶，亦
      有卷附經濟部中央標準局商標註冊證影本及臺北市鐘錶眼鏡商業同業公會函影
      本在可憑。
    (二)被告雖以右揭物品係一菲律賓籍男子於當日攜帶前往，渠於警員前往搜索時業
      將該名男子之名片交予警員，該物品並非渠所購入云云置辯，且證人即警員蔡
      熒洲於本院調查時亦稱被告確實向渠為上開表示，並由警察機關提出被告所指
      菲律賓籍人士之名片在卷可參。然查，被告雖於警員進入右揭處所後提出所稱
      菲律賓籍人士之名片一紙，然此僅足以證明被告持有該紙名片之事實，並不得
      僅憑該紙名片遽行認定扣案仿冒勞力士手錶即係由該菲律賓籍人士攜帶前往，
      且被告自警訊、偵查及法院調查、審理中，均未能提出任何具體事證，資以證
      明扣案仿冒勞力士手錶確為該名菲律賓籍人士攜往右揭處所，則縱其曾交付名
      片予警員，然仍難據此而逕為有利於被告認定之依據。次查，右揭物品查係先
      由他人與被告聯絡洽詢購買事宜，經被告表示數量不多後，再由被告於當日下
      午四時許外出，約半小時後，被告即攜帶該物品返回右揭處所，再經以電話確
      認無誤後，員警始進入右揭處所搜索並查獲，業據證人蔡熒洲於偵查及本院調
      查時到庭證述甚詳，被告否認該手錶係渠自外攜回乙節，核與事實即屬有間；
      再查，被告於警員進入搜索時，即將裝置右揭手錶之塑膠袋放入辦公室，此為
      證人蔡熒洲於偵查中指證明確，而被告於本院調查時，亦供稱：「該袋子不是
      我的，有一名男子自稱蔡先生欲將袋子置於該處，且稱去停車，後警方即到，
      且自稱是蔡先生，欲取他的東西，而我便將袋子往裡放，後三位方出示證件稱
      是警察。」等語，足徵證人蔡熒洲所為被告將該塑膠袋放入辦公室乙節確屬真
      實，而苟該袋物品係由他人以下樓停車為由而暫時放在該處，衡諸一般人之經
      驗，被告於他人進入後，並無擅自將之攜入辦公室之必要，益足證被告所為不
   知該袋內係裝置仿冒勞力士商標手錶之辯解，核與事理相悖，自不足採信。是
      依上開查獲扣案仿冒勞力士商標手錶過程，固足證在被告處所查獲之手錶，確
      為使用相同於他人註冊商標之圖樣之商品且屬被告所持有，然該物品究竟是否
      被告基於販賣之意圖而持有、暨被告是否確曾有販賣該類仿冒商標物品之行為
      ，仍應賴其他積極證據為證。
    (三)甲○○於向警察機關檢舉時，固提出 「S&L MARBLE SUPPLY」公司（以下簡稱
      S&L 公司）於八十八年七月十日所致被告函件，暨由被告所簽立自該公司收受
      美金五百元之收據一紙為證。惟查，甲○○與被告原均為右址所開設「奧利弗
      企業有限公司」股東，該公司於八十八年七月初業已歇業，此為甲○○於警訊
      中所指明，則其於公司歇業後尚能取得由 S&L公司於八十八年七月十日發出寄
      予被告之函件，衡諸事理，已非無疑。又依本件甲○○所提出上開 S&L公司之
      函件，其內容載稱該公司不能失去在北葉門之新客戶、該客戶將訂購六千只手
      錶、該公司將於八十八年七月十六日支付美金五百元暨要求被告於八十八年七
      月十九日交付六千只，有該函件在卷可稽；而北葉門原係獨立主權國家，於一
 九九０年五月二十二日宣佈與南葉門統一，共同組成單一國家，名為葉門共和
      國，有外交部八十九年二月二十三日外（八九）西二字第八九０一００二六二
      七號函在本院卷內可稽，足證所謂 S&L公司於八十八年七月十日書立該信函時
      ，事實上並無「北葉門」國家之存在，是則該信函內容核非無瑕疵可指；再查
      ，被告苟確依右揭函件而收訖五百美元定金，則其自當依該函件內容於八十八
      年七月十九日備妥六千只勞力士手錶以行交貨，核無尚待警員指示他人與被告
      聯絡後，再由被告外出購買六十三只手錶之可能，俱見甲○○所提出上開函件
      與事實尚屬有間，況甲○○既可取得右揭函件，其自可同時提出該函件之信封
      ，藉以證明該函件之確實來源，然其復未為此，核該函件內容與甲○○檢舉過
      程，顯與事理至屬相悖，本即不得遽行採為不利於被告認定之依據，而檢舉人
      甲○○經本院按址傳喚無著，致本院未能就上開疑義部份為查證，且被告於偵
      審中均否認檢舉人甲○○所指自八十八年七月間起販賣仿冒商標手錶之行為，
      則上開由甲○○所提出顯具瑕疵之信函及收據，並不足援為不利於被告認定之
      依據。
    (四)右揭為警查獲之手錶六十三只，係甲○○向警方檢舉後，經警員安排他人與被
      告聯絡後，被告始外出取得扣案手錶，業據證人蔡熒洲於偵查中證稱：「是一
      位甲○○來檢舉，據稱他是被告合夥人，本來我們要聲請搜索票，但經查證被
      告只有出境而沒有入境紀錄，然後我們就暫時未聲請搜索，但賴女說星期一會
      有交易，當日我二點就到那邊，還有一個同事跟我一起，賴女沒來，他說被告
      認識他，故委託一個蕭先生來，我們在一樓埋伏，約三點多，被告有一位朋友
      也是約旦人先上去，被告則在半個鐘頭後進來，手上拿了一只公事包，被告上
      去後，蕭先生在樓下打電話連絡一個聽說以前有跟被告作過交易的朋友打電話
      給被告，問他有無貨，後來那個朋友再打電話給蕭，說對方有貨但不多，約隔
      半小時即四點半左右，被告又帶著公事包下來，坐計程車出去，再過半小時，
      約五時回來，手上除了拿公事包，還有如照片上的塑膠袋，看起來很重，我們
      就要蕭先生再打電話給他朋友，問被告是否把貨拿回來，確定之後，我們認為
      情形急迫，就逕行去搜索，我們敲門進入後看到剛才那塑膠袋放在茶几旁地上
      ，他看到我們進來就想該塑膠袋放入辦公室內，我們問他裡面什麼，他說這不
      是我的東西，是朋友的東西，打開，才知道是仿冒手錶。」，此有檢察官訊問
      筆錄及本院就該次庭訊錄音勘驗筆錄在卷可稽，足證被告之外出購買手錶係緣
      於警察授意蕭姓男子指示其朋友與被告聯絡所致。經查，本件檢舉人甲○○未
      能傳喚到庭，本院無從據以查明其所委託之蕭姓男子及與被告聯絡者之正確年
      籍，俾得以查明被告前與該名聯絡者交易之具體細節，則被告是否確實基於延
      續與該聯絡者交易之意圖而販入扣案手錶，已乏積極證據為證，且無證據可資
      證明被告以前有販賣仿冒品之行為，而依本案查獲過程，該聯絡者自始並無購
      買該仿冒手錶之要約真意，買賣之意思表示自始即不可能合致以發生交易行為
      ，被告因受此陷害教唆而購買右揭扣案仿冒手錶，其基於營利意圖而販入該仿
      冒手錶之目的自始即無從達成，而商標法第六十三條並未將未遂犯或單純持有
      仿冒商品行為列入處罰，被告持有行為，自乏處罰之依據。
    綜右理由，公訴人所援證據，尚不足以證明被告確有商標法第六十三條之犯罪行
    為，而被告自警訊、偵查、原審及本院調查時止，均否認曾有販賣該仿冒商標商
    品之行為，復無其他積極證據足以證明被告犯罪，應認公訴意旨所指被告犯罪行
    為，尚屬不能證明。
四、原審未就檢舉人甲○○所提出信函及收據顯具瑕疵暨被告係受陷害教唆而購入右
    揭扣案手錶予以詳察，遽對被告為論罪科刑之判決，尚有未合，被告否認犯罪而
    提起上訴，為有理由，應由本院將原審判決撤銷，並改為被告無罪之諭知。扣案
    手錶雖係仿冒他人商標之商品，然被告既受無罪判決，本院無從據以宣告沒收，
    附此敘明。
五、被告經合法傳喚，無正當理由未於審理期日到庭，本院爰不待其陳述，逕為判決
    。
據上論斷，應依刑事訴訟法第三百六十九條第一項前段、第三百六十四條、第三百零
一條第一項、第三百七十一條判決如主文。
本案經檢察官吳慎志到庭執行職務
中    華    民    國      八十九      年      四      月      十八      日
                            臺灣高等法院刑事第十七庭
                                審判長法  官  陳  正  雄
                                      法  官  許  錦  印
                                      法  官  林  勤  純
右正本證明與原本無異
不得上訴。
                                      書記官  賴  思  華
中    華    民   國      八十九      年      四      月      二十一    日


司法院資訊處製作；財團法人民間司法改革基金會備份。
